【裁判字號】    92,上易,3253
【裁判日期】    921223
【裁判案由】    侵占
【裁判全文】
臺灣高等法院刑事判決                          九十二年度上易字第三二五三號
    上  訴  人  丙○○
    即  被  告
右上訴人因侵占案件，不服臺灣板橋地方法院九十二年度易字第二四Ｏ一號，中華民
國九十二年八月二十九日第一審判決（檢察官聲請簡易判決處刑案號：臺灣板橋地方
法院檢察署九十年度偵字第二四Ｏ一、四七七五號，經原審簡易庭認不宜以簡易判決
處刑，改依第一審通常程序而為判決）提起上訴，本院判決如左：
    主  文
原判決撤銷。
丙○○連續意圖為自己不法之所有，以不正方法由自動付款設備取得他人之物者，累
犯，處有期徒刑伍月，如易科罰金，以佰元折算壹日。
    事  實
一、丙○○前於民國（下同）八十六年間因違反槍砲彈藥刀械管制條例案件，經臺灣
    板橋地方法院判處有期徒刑六月，如易科罰金，以三百元折算一日確定，嗣入監
    服刑至九十年八月八日徒刑期滿執行完畢。詎猶不知悛悔，因其女友乙○○委託
    其向其姪許濠繹催討新臺幣（下同）二十四萬元之債款，明知黃女僅允以一萬元
    做為代價，並於九十一年七月二十七日晚上十一時許，在黃女臺北縣淡水鎮○○
    路一三六巷六十六號四樓住處，將所有之台灣土地銀行提款卡交予其自行領取一
    萬元，然丙○○未替黃女向許濠繹催討債款，竟基於意圖為自己不法之所有之概
    括犯意，先後於同年月二十八日凌晨三時三十九分及二十九日十八時二十分、二
    十二分，前往臺北縣三重市○○路○段及龍安街口之華南銀行所設置之自動付款
    ，致生損害於乙○○。之後，屢經乙○○催討，竟避不見面，黃女遂至銀行查詢
    ，始得悉上情。
二、案經乙○○訴由臺北縣政府警察局蘆洲分局報請臺灣板橋地方法院檢察署檢察官
    偵查起訴。
    理  由
一、訊據上訴人即被告丙○○固坦承提領告訴人即被害人乙○○提款卡內之金錢之事
    實，惟矢口否認有未經被害人同意之情事，辯稱：伊與告訴人當時是男女朋友，
    伊們之間的金錢是共用的，當時伊與朋友喝酒錢不夠，伊打電話告訴告訴人，告
    訴人同意伊去領，伊共提領了六萬元，一萬元交給她，告訴人是因為伊已結婚看
    沒希望了才這樣說云云（見本院卷第三十頁、第三一頁、第四十頁、第四一頁、
    第四五頁），其辯護人則辯稱：倘如告訴人所言其限制被告僅能提一萬元，則以
    現今提款機隨處可見，何須交付提款卡，且告訴人委託被告催討債款怎會僅與以
    一萬元之報酬云云。
二、經查：
  (一)右揭犯罪事實，業據告訴人乙○○指訴明確，而依告訴人提供其土地銀行之活期
    儲蓄存款存摺簿內之存提紀錄，顯示於九十一年九月二十八日被提領過一次，於
    同年九月二十九日被提領過二次，每次金額均為二萬元等情，有該紀錄附卷可稽
    （見臺灣板橋地方法院檢察署九十二年度偵字第四七七五號卷宗第五、六頁），
    足見被告確有以告訴人之金融卡提款共六萬元一事屬實。
  (二)被告於警詢時先是辯稱：九十一年九月二十七日深夜因其與乙○○及伊們共同朋
    友約十幾人喝酒共喝了五、六萬，乙○○便拿了提款卡叫伊去領三次錢，每次二
    萬元共六萬元云云（見九十二年度偵字第二四Ｏ一號卷第三頁反面），於偵查中
    改稱：伊第一次先領一萬，後來第二次領二萬，第三次領三萬，因乙○○之前同
    意以一萬元付酒錢云云（見同上卷第二一頁、第二四頁反面），於原審調查中則
    先稱：乙○○的提款卡是她拿給伊的，並表示放伊這邊，伊要用隨時可以提領，
    實際上乙○○的提款卡只有六萬元，一萬元是去華南銀行付車貸款，其他五萬元
    分二天喝酒花掉了，伊共領了五萬元，一次二萬元，一次三萬元云云（見原審九
    十二年度易字第二四Ｏ一號卷第十五頁），復辯稱：乙○○同意領款一萬元，酒
    錢超過伊有打電話給她，伊是先領款才打電話給她云云（見同上卷第十八頁），
    於本院調查中則改稱：伊分三次各提領二萬元，一萬元交給乙○○，伊提這些錢
    都有先經過她同意云云（見本院卷第三一頁），經本院提示其於原審所稱係先提
    領後方打電話給告訴人時隨即改稱：伊第一次是先提領，但第二、三次伊是先打
    電話給她才領的云云（見本院卷第四一頁），其關於提款卡原先究係由何人保管
    、是否得告訴人之授權得隨意提領、提領金額、次數、所提款項之用途等情所辯
    不僅前後矛盾，亦多所扞格，查告訴人倘真如被告於原審調查中所稱係將金融卡
    交由被告隨意提領，則被告為何未於警訊、偵查中提及，復何須於如其所辯於每
    次提領前或提領後告知告訴人之必要，再者，即便如被告所辯其係先領款後才打
    電話告知被害人乙情屬實，仍無解於其事前未經被害人同意而取得他人存款之事
    實，是被告於本院調查中翻異前詞改稱係於提領前經告訴人同意云云，無非矯飾
    之詞，不足採信。
  (三)被告聲請傳訊證人即案發當天與其在一起之甲○○，以證明被告確有打電話給告
    訴人向其說明欲前往提款一事，經人甲○○於本院調查中結稱：當天確有看到被
    告打電話給告訴人，但並沒聽到渠等談話內容等語（見本院卷第四三頁）明確在
    卷，告訴人既僅同意被告提領一萬元，被告竟擅自提領二萬元，足見其有不法之
    意圖，況被告分別在三個不同時間提款，其中第一次是二十八日凌晨三時三十九
    分與第二、三次是翌日即二十九日之下午六時二十分、二十二分，其間相隔已達
    一日半，苟一次為向許濠澤催討其欠告訴人之款而喝酒，於結帳時如已發生所提
    之款不足時，怎麼未即時提款付帳，而遲至翌日下午始再持卡提款之理？又被告
    供稱當時有打行動電話給告訴人，每次打電話時有陪被告一起喝酒之甲○○都在
    旁邊可證，然甲○○卻稱當天確實與被告在一起，有載他去提款「一次」，提款
    前有看到被告打話給告訴人等語如上述，與被告先後提領三次已相迴異，則證人
    是否三次提款時均與被告一起喝酒、提款已非無疑，且既在旁邊豈有未聽到被告
    與告訴人談及提款付酒錢之理，是證人甲○○之證詞亦無法據為對被告有利之認
    定。
  (四)至被告之辯護人所辯告訴人既將該提款卡交付予被告，並告知密碼，即有遭全部
    領空之危機，且告訴人倘真有限定一定金額之必要，應會考慮被超領之危機自行
    領取後再交付，且現今索債行情亦非一萬元即為已足云云。惟查，被告與告訴人
    間當時係男女朋友關係，彼此間的信賴度當較一般友人為高，且告訴人當時趕著
    上班等情，亦據告訴人於警訊時陳明在卷（見同上偵查卷第三頁反面），則告訴
    人將金融卡交由被告自行提領其所授權之一定金額，衡與常情無違，辯護人所稱
    告訴人當有預見遭盜領一空之危機云云，尚屬無稽；至辯護人所稱告訴人與被告
    之索債代價過低乙情，查被告並非專司討債之人，且當時係因許濠繹對告訴人負
    有債務，而被告當天會與許某碰面，告訴人方委託被告向許某提及此事等情，亦
    據被告於本院調查時供陳在卷（見本院卷第三二頁），是辯護人此處所辯，亦與
    被告之犯行無涉。綜上，本件事證明確，被告犯行，洵堪認定，應予依法論科。
三、核被告丙○○所為，係犯刑法第三百三十九條之二第一項之以不正方法由自動付
    款設備取得他人之物罪；公訴人認被告未經被害人同意擅自提領被害人存款之行
    為，係犯刑法第三百四十二條第一項之背信罪，尚有未洽，起訴法條應予變更。
    被告先後三次犯行，時間緊接，構成要件相同，顯係基於概括犯意而為，為連續
    犯，應依刑法第五十六條規定依法加重其法定本刑。再被告前有如事實欄所示之
    論罪科刑執行情形，有卷附之本院被告全國前案紀錄表一份在卷可按，其於受有
    期徒刑之執行完畢後，五年以內再犯有期徒刑以上之本罪，為累犯，應加重其刑
    。
四、原審予以論罪科刑固非無見，惟原審未予事實欄詳載被告行為確實時間，而略載
    為九十二年七月二十八日晚上及二十九日凌晨，核與事實不符，且未就被告在不
    同時間先後三次犯行，依連續犯論以一罪，並敘明其理由，均有未洽；被告上訴
    否認犯罪，雖無理由，然原判決既有前開可議之處，自屬無可維持，應由本院予
    以撤銷改判。爰審酌被告之犯罪動機、目的、手段、對被害人所生之危害及犯罪
    後否認犯行飾詞圖卸，未見悔悟心等一切情狀，量處有期徒刑如主文第二項所示
    之刑，並諭知易科罰金以三百元折算一日之折算標準，以示懲儆。
據上論斷，應依刑事訴訟法第三百六十九條第一項前段、第三百六十四條、二百九十
九條第一項前段、第三百條，刑法第五十六條、第三百三十九條之二第一項、第四十
七條、第四十一條第一項前段，罰金罰鍰提高標準條例第二條，判決如主文。
本案經檢察官陳維練到庭執行職務。
中      華      民      國    九十二    年     十二     月    二十三    日
                              臺灣高等法院刑事第一庭
                                  審判長法  官  李  相  助
                                        法  官  黃  聰  明
                                        法  官  魏  新  國
右正本證明與原本無異。
不得上訴。
                                        書記官  賴  淑  真
中      華      民      國    九十二    年     十二     月    二十五    日
附錄本案論罪科刑法條全文
刑法第三百三十九條之二
意圖為自己或第三人不法之所有，以不正方法由自動付款設備取得他人之物者，處三
年以下有期徒刑、拘役或一萬元以下罰金。
以前項方法得財產上不法之利益或使第三人得之者，亦同。


司法院資訊處製作；財團法人民間司法改革基金會備份。
